臺灣高雄地方法院刑事判決　　　　　　　99年度訴字第1628號
公　訴　人　臺灣高雄地方法院檢察署檢察官
被　　　告　許文彬
指定辯護人　陳炳彰律師
被　　　告　黃偉庭
指定辯護人　唐國盛律師
上列被告等因違反槍砲彈藥刀械管制條例等案件，經檢察官提起
公訴（99年度偵字第8504、13278 、22575 號），本院判決如下
：
    主  文
許文彬共同犯非法持有可發射子彈具有殺傷力之改造手槍罪，累
犯，處有期徒刑伍年，併科罰金新臺幣貳拾萬元，罰金如易服勞
役，以新臺幣壹仟元折算壹日；扣案之改造手槍貳支（槍枝管制
編號：0000000000號，含彈匣壹個）、（槍枝管制編
號：0000000000號）、制式子彈拾肆顆及非制式子彈
貳顆、槍套壹組，均沒收。又犯恐嚇危害安全罪，累犯，處有期
徒刑伍月；扣案之改造手槍貳支（槍枝管制編號：000000
0000號，含彈匣壹個）、（槍枝管制編號：0000000
000號）、制式子彈拾肆顆及非制式子彈貳顆、槍套壹組，均
沒收。應執行有期徒刑伍年肆月，併科罰金新臺幣貳拾萬元，罰
金如易服勞役，以新臺幣壹仟元折算壹日；扣案之改造手槍貳支
（槍枝管制編號：0000000000號，含彈匣壹個）、（
槍枝管制編號：0000000000號）、制式子彈拾肆顆及
非制式子彈貳顆、槍套壹組，均沒收。
黃偉庭共同犯非法持有可發射子彈具有殺傷力之改造手槍罪，累
犯，處有期徒刑參年陸月，併科罰金新臺幣捌萬元，罰金如易服
勞役，以新臺幣壹仟元折算壹日；扣案之改造手槍壹支（槍枝管
制編號：0000000000號）、制式子彈伍顆，均沒收。
    事  實
一、許文彬前因違反槍砲彈藥刀械管制條例案件，經本院以90年
    度重訴字第6 號判處應執行有期徒刑5 年6 月確定，民國95
    年3 月7 日縮短刑期假釋出監，於95年10月11日保護管束期
    滿執行完畢；黃偉庭前因違反槍砲彈藥刀械管制條例案件，
    經本院以93年度訴字第2827號判處有期徒刑1 年2 月確定，
    於95年4 月27日執行完畢。詎仍均不知悔改，明知具殺傷力
    之槍枝、子彈係槍砲彈藥刀械管制條例公告列管之物品，未
    經許可，不得無故持有、寄藏；許文彬竟未經許可，基於非
    法持有改造槍枝及子彈之犯意，於99年2 月27日即農曆過年
    後1 週，在高雄市○○路與十全路口跳蚤市場處，以新臺幣
    （下同）11萬元代價，向真實姓名年籍不詳綽號「阿木」成
    年男子購得可發射子彈具有殺傷力之仿BERETTA 廠84型半自
    動手槍製造，換裝土造金屬槍管及土造金屬槍機而成之改造
    手槍1 支（槍枝管制編號0000000000號、含彈匣2 個，下稱
    系爭Ａ槍枝）、可發射子彈具有殺傷力之仿BERETT廠M9型半
    自動手槍製造，車通金屬槍管內阻鐵而成之改造手槍1 支（
    槍枝管制編號0000000000號，下稱系爭Ｂ槍枝）、及具殺傷
    力子彈35顆（已射擊6 顆、分別扣得23顆及8 顆，另2 顆不
    具殺傷力），而非法持有上開槍、彈。嗣許文彬與黃咨瑋因
    男女問題而發生口角，許文彬遂邀同不知情之黃偉庭、真實
    姓名年籍不詳綽號「黑狗」之成年男子，於99年3 月5 日凌
    晨4 時30分許，由黃偉庭駕駛車牌號碼8367-UU 號自小客車
    （下稱系爭自小客車），搭載許文彬及「黑狗」，共同前往
    位於高雄市○○區○○路與永平路口「聖公媽廟」前，許文
    彬見黃咨瑋、林琮謀及甘美蓉在場，遂分別於車內及車外，
    先後持系爭Ａ、Ｂ槍枝朝天空及地上射擊計6 發，以此加害
    生命、身體之舉動，恫嚇黃咨瑋，致黃咨瑋見狀而心生畏懼
    ，足以生危害於安全，隨後即共乘系爭自小客車離開。又黃
    偉庭亦未經許可，與許文彬共同基於非法持有改造槍枝及子
    彈之犯意聯絡，於99年3 月5 日凌晨4 時30分許，即許文彬
    於前揭時、地開槍後，在系爭自小客車內，自許文彬處收受
    而非法持有系爭Ｂ槍枝及子彈8 顆。迨經警據報，循線於99
    年3 月5 日下午2 時許，在高雄市前鎮區鎮○○街406 巷6
    弄3 之1 號查獲許文彬，並扣得系爭Ａ槍枝、子彈23顆、槍
    套1 組等物；且於99年4 月14日下午7 時30分許，在朱英濠
    （已經檢察官為不起訴處分）位於高雄市○○區○○路120
    巷94號住處前，查獲黃偉庭並扣得系爭Ｂ槍枝、子彈8 顆等
    物，而查悉上情。
二、案經高雄市政府警察局苓雅分局、小港分局移送臺灣高雄地
    方法院檢察署檢察官偵查起訴。
    理  由
壹、證據能力部分：
一、按被告以外之人於審判外之陳述，雖不符刑事訴訟法第159
    條之1 至之4 之規定，然經當事人於審判程序同意作為證據
    ，法院審酌該言詞陳述或書面陳述作成時之情況，認為適當
    者，亦得為證據。又當事人、代理人或辯護人於法院調查證
    據時，知有第159 條第1 項不得為證據之情形，而未於言詞
    辯論終結前聲明異議者，視為有前項之同意。刑事訴訟法第
    159 條之5 定有明文。查，本案所引用之相關證據資料（詳
    後引證據），其中各項言詞或書面傳聞證據部分，縱無刑事
    訴訟法第159 條之1 至第159 條之4 或其他規定之傳聞證據
    例外情形，業經本院審理時予以提示並告以要旨，且各經檢
    察官、辯護人及被告許文彬、黃偉庭表示意見，當事人已知
    上述證據乃屬傳聞證據，或明示同意作為本案之證據使用，
    或未於言詞辯論終結前對該等證據聲明異議，本院審酌上開
    證據作成時之情況，並無違法取證或其他瑕疵，認為以之作
    為證據為適當，而具有證據能力。
二、檢察官得囑託醫院、學校或其他相當之機關、團體為鑑定，
    並準用第203 條至第206 條之1 之規定、鑑定之經過及其結
    果，應命鑑定人以言詞或書面報告，刑事訴訟法第208 條第
    1 項前段、第206 條第1 項分別定有明文；是經檢察官囑託
    相當之機關為鑑定後，經鑑定人以書面報告其鑑定之結果者
    ，該鑑定書面雖屬被告以外之人審判外之書面陳述，惟其屬
    刑事訴訟法第159 條第1 項所謂之「法律有規定者」，故不
    受該條項規定「不得作為證據」之限制，而具有證據能力。
    又檢察官因實務現實需求，就特定案件類型認當然有鑑定之
    必要者，基於檢察一體原則，得由該管檢察長概括選任鑑定
    機關，是司法警察等偵查輔助人員於案件未移送檢察官偵辦
    前之調查犯罪階段，依據檢察長之概括授權，先行將證物送
    請檢察機關預先核定之專責鑑定人或鑑定機關實施鑑定，該
    鑑定人或鑑定機關亦應視同受承辦檢察官所選任或囑託而執
    行鑑定業務。經查，本案卷附內政部警政署刑事警察局鑑驗
    書，係警察機關依檢察機關事先概括授權囑託而送請內政部
    警政署刑事警察局所為之書面鑑定報告，自具有證據能力。
貳、有罪部分：
一、訊據被告許文彬對上開非法持有槍、彈及恐嚇危安等犯罪事
    實，並被告黃偉庭就前開非法持有系爭Ｂ槍枝、子彈8 顆之
    犯罪事實，均坦承不諱，核與證人即被害人黃咨偉、證人即
    在場之林琮謀、甘美蓉分別於警詢、偵查時證述（警卷第26
    、27頁、第29、30頁、偵一卷第83頁，警卷第31至35頁、偵
    一卷第78、79 頁 ，警卷第37、38頁、偵一卷第77頁）之情
    節大致相符；並有證人出租系爭自小客予被告黃偉庭之徐啟
    原於偵查（偵一卷第188 、189 頁）、證人朱英濠、趙鍇於
    警詢及偵查時證述（警卷第14、15頁、偵二卷第66、67頁，
    警卷第22、23頁、偵二卷第71頁）屬實。復有高雄市政府警
    察局苓雅分局99年3 月5 日自願受搜索同意書、搜索暨扣押
    筆錄、扣押物品目錄表2 份、扣押物品照片4 張（即被告許
    文彬部分，偵一卷第23至33頁、第42、43頁）、高雄市政府
    警察局苓雅分局99年4 月14日搜索暨扣押筆錄、扣押物品目
    錄表、扣押物品照片12張（即被告黃庭偉部分，警卷第41至
    51頁）、監視器錄影畫面翻拍照片1 份（偵一卷第44至52頁
    ）、案發現場照片1 份（偵一卷第118 至125 頁）、高雄市
    政府警察局苓雅分局偵查隊刑案現場勘察報告表1 份（偵一
    卷第113 、114 頁）、被害人黃咨瑋槍擊案發後所穿著之衣
    服採證照片（衣服下緣處有兩處槍孔，偵一卷第106 、107
    頁）、內政部警政署刑事警察局99年5 月13日刑鑑字第0990
    050778號鑑定書（鑑驗前開黃咨瑋採證衣服，偵一卷第145
    頁）、系爭自小客車之「小客車租賃定型化契約書」（偵一
    卷第192 、193 頁）、被告許文彬持用0000000000門號之台
    灣大哥大資料查詢1 份（偵二卷第113 至115 頁）等附卷可
    稽。且有系爭Ａ槍枝（含彈匣2 個）、子彈23顆、槍套1 組
    （以上自被告許文彬處扣得）、系爭Ｂ槍枝、子彈8 顆（以
    上自被告黃庭偉處扣得）扣案可佐。
二、又扣案槍、彈經送內政部警政署刑事警察局以檢視法、性能
    檢驗法、試射法鑑驗結果：(一)送鑑手槍1 支（即系爭Ａ槍枝
    ，槍枝管制編號0000000000號，含彈匣2 個，其中1 個無法
    供同案送鑑槍枝使用），認係改造手槍，由仿BERETTA 廠84
    型半自動手槍製造之槍枝，換裝土造金屬槍管及土造金屬槍
    機而成，擊發功能正常，可供擊發適用子彈使用，認具殺傷
    力。(二)送鑑子彈23顆鑑定情形如下：(1)13顆，認均係口徑9m
    m 制式子彈，採樣4 顆試射，可擊發，認均具殺傷力；(2)7
    顆，認均係非制式子彈，由金屬彈殼組合直徑9.0 ±0.5 ㎜
    金屬彈頭而成，採樣2 顆試射：1 顆，可擊發，認具殺傷力
    ；1 顆，無法擊發，認不具殺傷力；又均經試射剩餘5 顆，
    其中4 顆可擊發，認均具殺傷力，另1 顆，無法擊發，認不
    具殺傷力；(3)3 顆，認均係非制式子彈，由已截短之口徑9
    ㎜制式彈殼組合直徑9.0 ±0.5 ㎜金屬彈頭而成，採樣1 顆
    試射，可擊發，認具殺傷力；而其餘2 顆，可擊發，認均具
    殺傷力。(三)送鑑彈殼6 顆，認均係非制式金屬彈殼。(四)送鑑
    手槍1 支（即系爭Ｂ槍枝，槍枝管制編號0000000000號），
    認係改造手槍，由仿BERETTA 廠M9型半自動手槍製造之槍枝
    ，車通金屬槍管內阻鐵而成，擊發功能正常，可供擊發適用
    子彈使用，認具殺傷力。(五)送鑑子彈8 顆，鑑定情形如下：
    (1)4 顆，認均係口徑9mm 制式子彈，採樣1 顆試射，可擊發
    ，認具殺傷力；(2)3 顆，認均係口徑9mm 制式子彈，彈底具
    撞擊痕跡，採樣1 顆試射，可擊發，認具殺傷力。(3)1 顆，
    認係非制式子彈，由金屬彈殼組合直徑8.9mm 金屬彈頭而成
    ，經試射，可擊發，認具殺傷力。此有內政部警政署刑事警
    察局99年4 月2 日刑鑑字第0990036598號鑑定書1 份（偵一
    卷第94至98頁）、99年5 月14日刑鑑字第0990056369號鑑定
    書1 份（偵二卷第92、93頁）、99年8 月2 日刑鑑字第0990
    103723號函1 紙（偵一卷第199頁）在卷可按。
三、綜上所述，被告許文彬就前揭非法持有槍、彈及恐嚇危安犯
    行之任意性自白，及被告黃偉庭就非法持有槍、彈之任意性
    自白，核與事實相符，均堪採信。本件事證明確，被告許文
    彬違反槍砲彈藥刀械管制條例及恐嚇危安犯行，並被告黃偉
    庭違反槍砲彈藥刀械管制條例犯行，均堪認定，應依法論科
    。
四、核被告許文彬所為，係犯槍砲彈藥刀械管制條例第8 條第4
    項之未經許可持有可發射子彈具有殺傷力之改造手槍罪、同
    法第12條第4 項之未經許可持有子彈罪及刑法第305 條恐嚇
    危安罪；被告黃偉庭所為，係犯槍砲彈藥刀械管制條例第8
    條第4 項之未經許可持有可發射子彈具有殺傷力之改造手槍
    罪及同法第12條第4 項之未經許可持有子彈罪。又被告許文
    彬、黃偉庭以一持有行為同時觸犯槍砲彈藥刀械管制條例第
    8 條第4 項、同法第12條第4 項等2 罪名，為想像競合犯，
    應從一重之未經許可持有可發射子彈具有殺傷力之改造手槍
    罪處斷。又被告許文彬、黃偉庭就非法持有系爭Ｂ槍枝及子
    彈8 顆部分，有犯意聯絡及行為分擔，均為共同正犯。而被
    告許文彬就所犯未經許可持有可發射子彈具有殺傷力之改造
    手槍罪與恐嚇危安罪間，犯意各別，行為互殊，應予分論併
    罰。又被告許文彬、黃偉庭各有如事實欄所載之前案紀錄，
    分別於95年10月11日、95年4 月27日執行完畢，有臺灣高等
    法院被告前案紀錄表1 份在卷可按，其等於有期徒刑執行完
    畢，5 年內故意再犯本件有期徒刑以上之罪，均依刑法第47
    條第1 項規定，為累犯，並加重其刑。爰審酌被告等非法持
    有改造手槍及子彈，對於他人之生命、身體以及社會治安造
    成潛在之危險與不安，被告許文彬持有系爭Ａ、Ｂ槍枝、子
    彈計35顆，被告黃偉庭持有系爭Ｂ槍枝、子彈8 顆，即持有
    槍彈之數量，並被告許文彬進而持上開槍彈，為恐嚇危安之
    罪行，被害人所受恐懼之心理，惟考量犯後坦認犯行，態度
    非惡，及被告等之智識程度、生活情況等一切情狀，分別量
    處如主文所示之刑，被告許文彬並定應執行刑，且被告許文
    彬併科罰金20萬元，被告黃偉庭併科罰金8 萬元，以資懲儆
    ；另罰金部分斟酌被告等犯罪情節、家庭經濟等情，均諭知
    以1,000 元折算1 日之易服勞役折算標準。
五、扣案改造手槍2 支（槍枝管制編號0000000000號，含彈匣1
    個；槍枝管制編號0000000000號）、未試射之制式子彈14顆
    （其中5 顆自被告黃偉庭處扣得）、非制式子彈2 顆，計16
    顆（原為37顆，案發時射擊6 顆、試射計15顆【其中2 顆原
    即不具殺傷力】），均具殺傷力，已如前述，自屬違禁物，
    應依刑法第38條第1 項第1 款規定，於被告許文彬罪刑項下
    併予宣告沒收；且關於改造手槍1 支（槍枝管制編號000000
    0000號）、未試射之制式子彈5 顆部分，亦應依刑法第38條
    第1 項第1 款規定，於被告黃偉庭罪刑項下併予宣告沒收。
    。至於已射擊子彈6 顆及試射之子彈21顆，因已擊發或實施
    鑑驗試射而已裂解喪失子彈功能，且其中扣案之彈匣1 個，
    並無法供同案送鑑槍枝使用，有前開內政部警政署刑事警察
    局刑鑑字第0990036598號鑑定書1 份可按，均非違禁物，自
    無庸宣告沒收，附此敘明。又槍套1 組，為被告許文彬所有
    且供本案隨身攜帶槍枝所用之物，業據被告許文彬供承在卷
    ，應依刑法第38條第1 項第2 款規定宣告沒收。至於其他扣
    案物品，與本案並無關連性，爰不為沒收之諭知，附此說明
    。
參、不另為無罪諭知部分：
一、公訴意旨另認：被告黃偉庭於99年3 月5 日凌晨4 時30分許
    ，與被告許文彬及綽號「黑狗」，共同基於未經許可持有槍
    枝、子彈及恐嚇犯意聯絡，由「黑狗」駕駛系爭自小客車，
    搭載副駕駛座之被告許文彬及後座之被告黃偉庭，前往位於
    高雄市○○區○○路與永平路口「聖公媽廟」前，被告許文
    彬、黃偉庭見黃咨瑋、林琮謀及甘美蓉在場，遂分別於車內
    及車外，分持上開手槍朝天空及地上射擊共6 發，以此加害
    方式恐嚇黃咨瑋，致其見狀及聽聞後心生畏懼，致生危害於
    安全，隨後即駕車離開。因認被告黃偉庭亦涉及刑法第305
    條恐嚇危安罪嫌。
二、訊據被告黃偉庭堅決否認有何上開恐嚇危安犯行，辯稱：當
    天許文彬說跟別人吵架，對方要教訓他，而叫我載他去談判
    ，我不知道他們要說什麼事情，且當時我根本不知道許文彬
    有帶槍，直到他開槍時我才知道他有帶槍等語。經查：
  (一)證人即被告許文彬於本院審理時證稱：於99年3 月5 日凌晨
    4 時30分許，係由黃偉庭開車載我到高雄市○○區○○路與
    永平路口「聖公媽廟」前，我是坐在副駕駛座。之前係因黃
    偉庭打電話給我，說要來找我，所以請他載我過去，而我只
    是請黃偉庭載我去找人，他不知道我有帶槍，也不知道為了
    什麼事。又我當時帶了2 把槍，1 把黑色、1 把銀色，我將
    1 把插在腰際、另1 把插在槍背袋，外人是無法看到我身上
    帶2 把槍。到了「聖宮媽廟」前，因為對方叫很多人，並手
    持棍棒，我一時恐慌就先持黑色手槍對空鳴槍3 發，因卡彈
    ，所以我就拿另一把銀色手槍對地鳴槍3 發，後來我就將卡
    彈的黑色手槍丟給黃偉庭，叫他拿去丟掉，我沒有另外給黃
    庭偉子彈，且當時黃偉庭並沒有開槍（本院審卷第72至80頁
    ）等語。依此而論，被告黃偉庭係於99年3 月5 日凌晨，適
    打電話找被告許文彬，始載同被告許文彬前往上址「聖公媽
    廟」前，並不知被告許文彬係基於恐嚇他人安全之犯意，而
    欲前往該處，亦不知被告許文彬有攜帶槍、彈。是被告黃偉
    庭於搭載被告許文彬之初，並未與被告許文彬共同基於未經
    許可持有槍枝、子彈及恐嚇之犯意聯絡，而係於被告許文彬
    在上址「聖公媽廟」前，拿出預藏之系爭Ａ、Ｂ槍枝射擊時
    ，始知被告許文彬攜帶槍、彈，並以此恐嚇黃咨偉。從而，
    被告黃偉庭並無與被告許文彬間有恐嚇危安之犯意聯絡，且
    係於被告許文彬將系爭Ｂ槍枝交付時，始與被告許文彬有共
    同基於未經許可持有槍枝、子彈之犯意聯絡。
  (二)證人黃咨偉警詢及偵查時證稱：當時系爭自小客車兩側後車
    門打開，隨後各有一名男子自兩側下車，左後座之男子走出
    來站立並貼著車頂開槍，而右後座男子則是開車門半坐車內
    打開車窗開槍，我看到火花，隨即聽到槍聲，系爭自小客車
    開完槍後從苓中路往西駛離逃逸。我不知道開槍的是何人，
    天色昏暗沒有看清楚等語。又證人林琮謀於警詢及偵查時證
    述：當時系爭自小客車開到路口停下來，車子左後座一名男
    子下車，手持一支疑似手槍的物品朝我身後的鐵皮屋射擊，
    我一聽到槍聲就轉頭跑進鐵皮屋內躲避，該名男子大約開了
    8 、9 槍後就上車，車子往海邊路方向開走後，而開槍那名
    男子身材魁武、沒戴眼鏡、身穿深色衣服及藍色牛仔褲，開
    車那人我只有看到頭部，也是沒戴眼鏡，至於穿著我就不知
    道了，而後座有坐2 個人等語。且證人甘美蓉於警詢及偵查
    時證稱：在聖公媽那裡，我看到一部白色豐田自小客車停放
    在該處，我沒有看到有人開槍，因為我是背對著，但聽到四
    聲類似鞭炮聲，我轉頭看時，人就走了等語。據上而論，本
    件究如證人黃咨偉所述有2 人開槍、抑或證人林琮謀所述僅
    1 人下車開槍？並非無疑；且案發時係凌晨時分，天色昏暗
    ，證人黃咨偉、林琮謀均無法確認被告黃偉庭是否有開槍。
    是尚難僅以證人黃咨偉不確定之證詞，遽以認定被告黃偉庭
    於案發現場亦持槍射擊，且以為推認被告黃庭偉係於搭載被
    告許文彬之初，即與許文彬共同基於未經許可持有槍枝、子
    彈及恐嚇之犯意聯絡。
三、綜上所述，公訴人所舉之證據，不足以證明被告黃偉庭有公
    訴意旨所指恐嚇危安之犯行，無從使本院形成不致有所懷疑
    ，而得確信之有罪心證。此外，復查無其他積極證據足以證
    明被告黃偉庭確有公訴人所指之恐嚇犯行。又公訴意旨係認
    被告黃偉庭所涉之恐嚇危安罪與前開未經許可持有可發射子
    彈具有殺傷力之改造手槍罪，為想像競合犯，屬裁判上一罪
    之關係，爰不另為無罪之諭知，附此敘明。
據上論斷，應依刑事訴訟法第299 條第1 項前段，槍砲彈藥刀械
管制條例第8 條第4 項、第12條第4 項，刑法第11條前段、刑法
第305 條、第28條、第47條第1 項、第51條第5 款、第55條、第
42條第3 項、第38條第1 項第1 款、第2 款，刑法施行法第1 條
之1，判決如主文。
本案經檢察官鄭珮琪到庭執行職務。
中    華    民    國    100     年    1    月    27    日
                  刑事第十六庭  審判長法  官  曾逸誠
                                      法  官  姚水文
                                      法  官  洪榮家
附錄本案論罪科刑法條：
槍砲彈藥刀械管制條例第8條第4項
未經許可，持有、寄藏或意圖販賣而陳列第1項所列槍枝者，處3
年以上10年以下有期徒刑，併科新臺幣700萬元以下罰金。
槍砲彈藥刀械管制條例第12條第4項
未經許可，持有、寄藏或意圖販賣而陳列子彈者，處5年以下有
期徒刑，併科新台幣300萬元以下罰金。
刑法第305條：
以加害生命、身體、自由、名譽、財產之事，恐嚇他人致生危害
於安全者，處2 年以下有期徒刑、拘役或3 百元以下罰金。
以上正本證明與原本無異。
如不服本判決，應於收受判決後10日內向本院提出上訴書狀，並
應敘述具體理由。其未敘述上訴理由者，應於上訴期間屆滿後20
日內向本院補提理由書（均須按他造當事人之人數附繕本）「切
勿逕送上級法院」。
中    華    民    國   100    年    1     月    27    日
                                      書記官  陳鈺甯